最　高　行　政　法　院　裁　定
　　　　　　　　　　　　　94年度裁字第01468號
抗　告　人　大舜建設企業有限公司
代　表　人　乙○○
相　對　人　財政部臺灣省南區國稅局
代　表　人　甲○○
上列當事人間因營業稅事件，抗告人對於中華民國93年5月4日高
雄高等行政法院93年度訴字第196號裁定提起抗告，本院裁定如
下︰
    主  文
抗告駁回。
抗告訴訟費用由抗告人負擔。
　　理  由
一、按抗告法院認抗告為不合法或無理由者，應為駁回抗告之裁
    定。
二、本件抗告人為使用統一發票之營利事業，其所有臺南市○○
    區○○路1段622巷181號等25棟房屋，經臺灣臺南地方法院
    強制執行拍賣無人應買，由債權人萬泰商業銀行股份有限公
    司於民國（下同）90年3月30日承受，臺南市稅捐稽徵處乃
    按其承受金額新台幣（下同）48,350,000元，核定房屋銷售
    額46,047,619元，並依規定稅率計算應納營業稅額2,302,38
    1元。嗣營業稅業務由相對人承受，經相對人向抗告人發單
    補徵營業稅。抗告人不服，申請復查，遭相對人復查決定駁
    回，抗告人未經訴願程序提起本件行政訴訟。主張略以：相
    對人於臺灣臺南地方法院上述強制執行事件，遲至房屋被債
    權人承受後始參與分配，致系爭營業稅款不能列入分配而遭
    法院裁定駁回，且上開房屋既經債權人承受而抵償債務清償
    貸款本息，與原所有權人脫離關係，相對人卻對營業稅法擴
    張解釋，創設無法律基礎之請求權，乃逾越權限或濫用權力
    課徵抗告人營業稅之處分。另依憲法第16條及行政訴訟法第
    1條、第2條及第9條規定意旨，本件並無先循訴願程序之必
    要。爰直接提起撤銷訴訟聲明求為判決原核定、復查決定均
    撤銷等語。
三、原裁定以：抗告人不服相對人對其補徵營業稅之處分，提起
    復查，經相對人以92年10月1日南區國稅法一字第092010255
    7號復查決定維持原核定而駁回抗告人之復查，此有復查決
    定書一份附卷可稽。而抗告人並未對之提起訴願，業據抗告
    人以起訴狀及陳述狀陳述甚明，是抗告人未經訴願程序逕行
    提起本件撤銷訴訟，即屬不備起訴要件，自難認為合法，應
    以駁回。又依程序不合，實體不究之原則，本件抗告人之訴
    既因程序不合法而予駁回，故抗告人其餘有關實體上之主張
    ，本院即毋庸再予審究，併此敘明等由，據以駁回抗告人在
    原審之訴。經核不無不合。
四、本件抗告意旨略謂：依憲法第16條規定，人民有訴訟之權，
    而訴願乃有隸屬關係之上級檢討下級之制度，其結果不言可
    知，故不經訴願程序於法無違。且行政訴訟法第6條第5項規
    定，應提起撤銷訴訟，誤為提起行政處分無效之訴，其未經
    訴願程序者，高等行政法院應以裁定將該事件移送於訴願管
    轄機關，故原審逕以本案未經訴願程序從程序上駁回抗告人
    之訴，剝奪抗告人實體審理之訴訟權，原裁定顯有違誤云云
    。本院查：納稅義務人不服稅捐核課處分及復查決定，經提
    起訴願後，仍可提起行政訴訟救濟，並不因提起訴願而剝奪
    其提起訴訟之救濟途徑，故抗告意旨謂須經訴願程序影響其
    提起憲法所保障之訴訟權，顯屬誤解而無可採。次查行政訴
    訟法第6條第5項規定，係對應提起撤銷訴訟，誤為提起行政
    處分無效之訴而為之規定，與本案抗告人提起撤銷訴訟之情
    形，並不相同，自無該條之適用。原審未依該條規定移送訴
    願管轄機關，於法並無不合。從而本件抗告難認有理由，應
    予駁回。
五、依行政訴訟法第104條、民事訴訟法第95條、第78條，裁定
    如主文。
中    華    民    國    94    年    7     月   28     日
                  第一庭審判長法  官　黃　綠　星
                              法  官  陳  秀  美
                              法  官　蔡　進　田
                              法  官　黃　璽　君
                              法  官　廖　宏　明
以  上  正  本  證  明  與  原  本  無  異
中    華    民    國    94    年    7    月    29     日
　　　　　　　　　　　　　　　書記官　彭　秀　玲
